台灣屏東地方法院民事判決　95年度保險字第8號
　　原　　　告　甲○○
　　訴訟代理人　蕭永宏律師
　　被　　　告　南山人壽保險股份有限公司
　　法定代理人　乙○○
　　訴訟代理人　朱惠君律師
上列當事人間請求給付保險金事件，經本院於民國96年6 月14日
言詞辯論終結，判決如下：
    主      文
原告之訴及假執行之聲請均駁回。
訴訟費用由原告負擔。
    事實及理由
一、原告起訴主張：緣訴外人即要保人陳靜蓉於民國84年間與被
    告訂立保險契約，保險期間為自84年6 月22日起至161 年6
    月22日止，保險種類為主契約新20年限期繳費特別增值分紅
    終身壽險（保單號碼：Ｚ000000000號），附加契約為南山個
    人人身意外傷害保險及傷害醫療保險金─乙。被保險人為要
    保人之子即原告，年繳保費金額為新台幣（下同）74,728元
    。原告於91年12月16日9 時15分許，騎乘車牌：XCW－730號
    重型機車，與訴外人楊景星所駕駛車牌：JP－008 號之大貨
    車發生交通事故，致原告受傷並送屏東基督教醫院急診，後
    轉往高雄醫學院治療，經治療結果，原告受有骨盆骨折、膀
    胱機能完全喪失需永久性以導尿管排尿、無法勃起喪失性能
    力及生育能力。上開傷害符合殘廢程度與保險金給付表第一
    級第七項：「中樞神經系統機能或胸、腹部臟器機能極度障
    害，終身不能從事任何工作，為維持生命必要之日常生活活
    動，全須他人扶助者。」之殘廢等級。嗣原告申請勞工保險
    局殘廢給付，經核定為三級殘廢，惟原告對勞保局殘廢等級
    之決定不服，仍在申復中。原告另向被告請求理賠，被告竟
    以原告所受傷害未符合「南山個人人身意外傷害保險契約」
    條款中附表一「殘廢程度與保險金給付表」28項中任一項，
    而拒絕理賠。爰依保險契約附加合約「南山人壽新人身意外
    傷害保險附約」第10條約定，請求被告給付保險金等語，並
    聲明：被告應於本案判決確定之次月1 日起，按月給付原告
    10萬元整，連續給付100 個月。願供擔保請准宣告假執行。
二、被告則以：原告之傷況係「骨盆骨骨折、膀胱機能完全喪失
    須永久性以導尿管排尿，無法勃起喪失性能力及生育能力。
    」顯非屬各項殘廢程度之一，原告自無法依前揭契約條款向
    被告請求給付保險金。又勞工保險條例中之殘廢給付標準表
    與系爭保險契約之殘廢程度係屬二事，且系爭保險契約亦未
    約定以勞保局之認定標準為依據，原告比附援引顯屬無據。
    且依行政院國軍退除役官兵輔導委員會高雄榮民總醫院96年
    1 月19日高總管字第0960000455號函所附病歷資料查詢函覆
    表所載：「甲○○（身分證字號Ｚ000000000）於91年12月16
    日因車禍造成骨盆骨折，尿道完全斷裂，合併陰莖勃起功能
    障礙及不孕症，屬於周邊神經傷害（並非中樞神經問題）..
    . 日常生活不需他人扶助，除粗重工作外，仍可從事一般性
    的工作。」足見原告之傷況與系爭保險契約「殘廢程度與保
    險金給付表」中第一級第七項約定：「中樞神經系統機能或
    胸、腹部臟器機能極度障害，終身不能從事任何工作，為維
    持生命必要之日常生活活動，全須他人扶助者。」並不相符
    ，故原告主張其有權依系爭保險契約請求意外一至三級傷殘
    補償保險金乙節，即屬無稽。退步而言，按「由保險契約所
    生之權利，自得為請求之日起，經過2 年不行使而消滅。」
    保險法第65條第1 項定有明文，又「由本附約所生的權利，
    自得為請求之日起，經過2 年不行使而消滅。」系爭保險契
    約第28條約定甚明，另系爭保險契約「殘廢程度與保險金給
    付表」註12中約定「所謂機能永久完全喪失係指經過6 個月
    以後其機能仍完全喪失者」。原告係於91年12月16日因車禍
    事故入住高雄醫學院，其後即陸續治療均未有起色，縱使其
    傷況符合殘廢等級之約定而有保險金請求權，依前開約定，
    其得為請求之日應屬92年6 月16日，其請求權時效即須自該
    日起算，並至94年6 月16日時效完成，而原告遲至95年12月
    6 日始提起本訴，早逾時效期間，縱其符合保險金給付條件
    ，被告亦得援引首開保險法規定及契約約定而為時效抗辯等
    語置辯，並聲明：原告之訴駁回；如受不利之判決，願供擔
    保請准宣告免為假執行。
三、茲將兩造不爭執之事項及本件爭點整理如下：
（一）兩造不爭執之事項：
    (1)自86年起，原告即適用被證四新人身意外傷害保險附約之
      規定，傷害險保費並未增加。
    (2)系爭保險契約之保費自84年起至89年8 月2 日止為74,728
      元，自89年8月3日起至今，均為83,626元。
    (3)原告受有骨盆腔骨折、尿道斷裂，合併有勃起功能障礙及
      不孕症等傷害。
（二）本件爭點：上開傷害是否符合原證一「殘廢程度與保險金
      給付表」等級第1級之第7項要件？
四、爰就上開爭點析論如下：
（一）系爭保險契約附加合約「南山人壽新人身意外傷害保險附
      約」第10條第1 項約定：「被保家庭成員於本附約有效期
      間內遭受第3 條約定的意外傷害事故，自意外傷害事故發
      生之日起180 日以內致成附表一所列第一級至第三級殘廢
      程度之一，且至診斷確定殘廢之日仍生存者，本公司按照
      第8 條給付之殘廢保險金的百分之一，於本公司給付殘廢
      保險金之日及以後每月之相當日（無相當日者為該月之末
      日），按月給付意外一至三級傷殘補償保險金，給付期限
      為一百個月，且同一被保家庭成員終身以一次為限。」有
      該附加合約1 份附卷可稽（見第55頁）。而其所謂「附表
      一」，係指「殘廢程度與保險金給付表」而言，亦有該表
      2份在卷可憑（見第23、62頁）。
（二）經兩造同意下，本院囑託行政院國軍退除役官兵輔導委員
      會高雄榮民總醫院鑑定原告之上開傷害，是否符合「殘廢
      程度與保險金給付表」等級第1 級第7 項「中樞神經系統
      機能或胸、腹部臟器機能極度障害，終身不能從事任何工
      作，為維持生命必要之日常生活活動，全須他人扶助者。
      」之要件？經該院鑑定後，結果為：甲○○於91年12月16
      日因車禍造成骨盆骨折，尿道完全斷裂，合併陰莖勃起功
      能障礙及不孕症，屬於周邊神經傷害。另因骨盆骨折造成
      嚴重骨盆底纖維化，斷裂尿道無法再予手術吻合重建，必
      須永久性以恥骨上膀胱造口置放導管尿液分流。日常生活
      不需他人扶助，除粗重工作外，仍可從事一般性的工作等
      語，有該院96年1 月19日高總管字第0960000455號函所附
      之病歷資料查詢函覆表1 份在卷可參（見第104 頁）。顯
      見原告之傷害不符合「殘廢程度與保險金給付表」等級第
      1 級第7 項之要件。
（三）至原告聲請傳喚證人蘇瑛玉、陳靜蓉，欲證明系爭保險契
      約要約內容及保障範圍等事實，然因兩造於本院協議簡化
      爭點時，均同意將「自86年起，原告即適用被證四新人身
      意外傷害保險附約之規定」，列為不爭執之事項（見第69
      頁），已如前述，故無傳喚上開證人之必要，附此敘明。
五、綜上所述，原告依據系爭保險契約附加合約「南山人壽新人
    身意外傷害保險附約」第10條約定，請求被告應於本案判決
    確定之次月1 日起，按月給付原告10萬元整，連續給付100
    個月，為無理由，應予駁回。又原告之訴既經駁回，其假執
    行之聲請亦失所附麗，爰併駁回之。
六、本件為判決之基礎已臻明確，兩造其餘攻擊、防禦方法及提
    出未經援用之舉證，經本院審酌核與判決結果無影響，均不
    一一論駁，末此指明。
七、結論：本件原告之訴為無理由，依民事訴訟法第78條，判決
    如主文。
中　　華　　民　　國　　96　　年　　6 　　月　　28　　日
                    民事第一庭  法　官　張以岳
以上正本係照原本作成。
如不服本判決，應於送達後20日內，向本院提出上訴狀並表明上
訴理由，如於本判決宣示後送達前提起上訴者，應於判決送達後
10日內補提上訴理由書（須附繕本）。
                                書記官　林志憲
中　　華　　民　　國　　96　　年　　6 　　月　　28　　日
